【裁判字號】    98,交聲,106
【裁判日期】    980305
【裁判案由】    違反道路交通管理處罰條例聲明異議
【裁判全文】
臺灣新竹地方法院交通事件裁定  98年度交聲字第106號
移送機關    交通部公路總局新竹區監理所新竹市監理站
受處分人即
異  議  人  甲○○
上列受處分人因違反道路交通管理處罰條例案件，對於交通部公
路局新竹區監理所新竹市監理站98年2 月4 日所為之竹監新三字
第裁51-E00000000號違反道路交通管理事件裁決書，聲明異議，
本院裁定如下：
    主  文
原處分關於罰鍰新臺幣肆萬伍仟元部分撤銷。
    理  由
一、原處分意旨略以：異議人即受處分人甲○○騎乘車牌號碼HT
    B-712 號重型機車，於民國97年9 月3 日1 時50分許，行經
    新竹市○○路與中山路口前時，為警測得呼氣中所含酒精濃
    度為1.14mg/l，有「汽車駕駛人酒精濃度超過規定標準」之
    違規行為，經警當場填製竹市警交字第E00000000 號舉發違
    反道路交通管理事件通知單（下稱舉發通知單），爰依道路
    交通管理處罰條例第35條第1 項第1 款，違反道路交通管理
    事件統一裁罰基準及處理細則第43條、第44條及第67條等規
    定，裁罰異議人罰鍰新臺幣（下同）4 萬5000元整，吊扣駕
    駛執照12個月，施以道安講習等語。
二、聲明異議意旨略以：異議人主張其因上開酒醉騎車之公共危
    險案件，業經臺灣新竹地方法院檢察署檢察官以97年度速偵
    字第2036號為緩起訴處分確定，並令其於緩起訴處分確定後
    5 個月內向財團法人新竹市愛恆啟能中心捐款6 萬元整，其
    於98年1 月15日已匯款完成，惟依已施行之行政罰則一事不
    二罰原則，無非以一行為同時觸犯刑事法律及行政法上義務
    規定時，由於刑罰與行政罰同屬不法行為之制裁，而刑罰之
    懲罰較強，依刑事法律處罰已足資警惕，為此爰請撤銷新竹
    市監理站之裁決罰鍰4 萬5000元之行政罰鍰等語。
三、按汽車駕駛人（包括機器腳踏車）飲用酒類後其吐氣所含酒
    精濃度超過每公升0.25毫克以上或血液中酒精濃度超過百分
    之0.05以上者，不得駕車，道路交通安全規則第114 條第2
    款定有明文；又汽車駕駛人，駕駛汽車經測試檢定酒精濃度
    超過規定標準者，處1 萬5 千元以上6 萬元以下罰鍰，並當
    場移置保管車輛及吊扣駕駛執照1 年，道路交通管理處罰條
    例第35條第1 項第1 款定有明文。
四、再94年2 月5 日公布，95年2 月5 日施行之行政罰法第26條
    規定：「一行為同時觸犯刑事法律及違反行政法上義務規定
    者，依刑事法律處罰之。但其行為應處以其他種類行政罰或
    得沒入之物而未經法院宣告沒收者，亦得裁處之。前項行為
    如經不起訴處分或為無罪、免訴、不受理、不付審理之裁判
    確定者，得依違反行政法上義務規定裁處之。」，即所謂一
    事不二罰原則，探究其立法目的，無非以一行為同時觸犯刑
    事法律及違反行政法上義務規定時，由於刑罰與行政罰同屬
    不法行為之制裁，而刑罰之懲罰作用較強，依刑事法律處罰
    即足資警惕，實無一事二罰再處行政罰之必要，但罰鍰以外
    之沒入或其他種類行政罰，因兼具維護公共秩序之作用，為
    達行政目的，行政機關仍得併予裁處。故汽車駕駛人酒後駕
    車時，如同時觸犯刑法第185 條之3 之公共危險罪嫌者，道
    路交通主管機關除依上開行政罰法第26條第1 項但書規定，
    處以其他種類行政罰外，關於罰鍰部分，即應依行政罰法第
    26條、道路交通管理處罰條例第10條等規定移送地方法院檢
    察署處理，其後非有行政罰法第26條第2 項所定不起訴等事
    由，不得裁處行為人罰鍰。
五、而上開行政罰法第26條第2 項雖以應受行政罰之行為如經不
    起訴處分或為無罪、免訴、不受理、不付審理之裁判確定者
    ，始得另為裁決處罰，未明文包括「緩起訴處分」在內，但
    行為人於緩起訴處分期滿前，該緩起訴處分仍有被撤銷後由
    檢察官提起公訴之可能，故緩起訴處分期滿前尚不具實質之
    確定力，原處分機關如逕為裁決，行為人有同時遭到行政處
    罰及刑事訴追之危險，解釋上行政罰法第26條第2 項之規定
    亦應包括緩起訴處分之情形在內，因此酒後駕車同時觸犯公
    共危險犯行時，行為人如經檢察官緩起訴處分，又刻正在緩
    起訴期間，原處分機關自不得就同一事由裁處行為人罰鍰處
    分。
六、經查：
(一)異議人上開酒後騎乘重型機車犯行，業經臺灣新竹地方法院
    檢察署檢察官以其觸犯刑法第185 之3 之公共危險罪，而於
    97年9 月8 日以97年度速偵字第2036號為緩起訴處分，緩起
    訴期間為1 年（期間自97年9 月19日至98年9 月18日），並
    應於緩起訴處分確定後5 個月內，向財團法人新竹市私立愛
    恆啟能中心支付6 萬元，異議人並於98年1 月15日已向財團
    法人新竹市私立愛恆啟能中心支付6 萬元等情，有臺灣新竹
    地方法院檢察署檢察官緩起訴處分書、執行緩起訴處分命令
    通知書、國泰世華商業銀行匯出匯款回條各1 份附卷足憑。
(二)又異議人上開酒後駕車行為，同時觸犯道路交通管理處罰條
    例之規定，經警察開單舉發後，原處分機關於98年2 月4 日
    以竹監新三字第裁51-E00000000號違反道路交通管理事件裁
    決書裁處異議人罰鍰4 萬5000元，並吊扣其駕駛執照1 年等
    情，雖有新竹市警察局舉發違反道路交通管理事件通知單、
    原處分機關裁決書各1 份在卷可證，然異議人既因同一案件
    ，經檢察官為緩起訴處分，刻仍在上開緩起訴期間，則在緩
    起訴處分期間尚未期滿而未實質確定前，原處分機關即就同
    一事件裁決異議人罰鍰45000 元之處分，依上開說明，顯與
    行政罰法第26條第2 項一事不二罰之規定有違，原處分機關
    此部分對異議人裁處罰鍰，難謂適法，應由本院予以撤銷，
    ，俟上開緩起訴處分期間屆滿而終局確定後，再由行政機關
    另為適法之處分。
七、據上論斷，應依道路交通案件處理辦法第20條前段，裁定如
    主文。
中    華    民    國    98    年    3     月    5     日
                  交通法庭法  官  黃惠玲
以上正本證明與原本無異。
如不服本裁定，應於裁定送達後5日內向本院提出抗告狀。
中    華    民    國    98    年    3     月    5     日
                          書記官  鄭明枝


司法院資訊處製作；財團法人民間司法改革基金會備份。
